臺灣高等法院臺中分院刑事判決
111年度上訴字第2031號
上  訴  人  
即  被  告  鍾昌伯



上列上訴人因違反毒品危害防制條例案件，不服臺灣彰化地方法
院111年度訴字第564號中華民國111年6月30日第一審判決（起訴
案號：臺灣彰化地方檢察署111年度毒偵字第319號；移送併辦案
號：同署111年度偵字第3917號），提起上訴，本院判決如下：
    主      文
上訴駁回。
    事實及理由
一、審判範圍：
　　按民國110年6月16日公布、同年月18日施行之刑事訴訟法第
    348條規定：「上訴得對於判決之一部為之（第1項）。對於
    判決之一部上訴者，其有關係之部分，視為亦已上訴。但有
    關係之部分為無罪、免訴或不受理者，不在此限（第2項）
    。上訴得明示僅就判決之刑、沒收或保安處分一部為之（第
    3項）。」本案係於111年8月25日上訴繫屬於本院，有本院
    收案戳章可憑（見本院卷第3頁），是本案上訴之效力及其
    範圍，應依現行刑事訴訟法第348條規定判斷。而上訴人即
    被告乙○○（下稱被告）於本院準備程序及審理時均明示僅對
    原判決量刑部分上訴(見本院卷第84頁、第102頁），是依刑
    事訴訟法第348條第3項規定及修法理由，本院審理範圍僅限
    於原判決量刑部分。
二、本案據以審查量刑妥適與否之犯罪事實及所犯法條、罪名詳
    如第一審判決書之記載，並引用之（如附件）。
三、被告上訴意旨略以：被告所犯毒品危害防制條例第11條第4
    項之罪之法定刑為6月以上5年以下有期徒刑，縱依累犯規定
    加重其刑，原判決對被告科處1年有期徒刑，並定應執行刑
    為1年6月，顯然過重。被告案發後始終坦承犯行，尚有與同
    居女友共育4歲幼兒，是請改判適當之刑，使被告得以早日
    脫離囚服重啟人生等語。
四、本院審查結果：
  ㈠查被告前因槍砲彈藥刀械管制條例案件，經原審法院以99年
    度重訴字第8號判決判處有期徒刑6年6月，及臺灣臺中地方
    法院以99年度訴字第2074號判決、100年度中簡字第674號判
    決分別判處有期徒刑1年6月、6月、3月確定，嗣經臺灣臺中
    地方法院以100年度聲字第2063號裁定定其應執行有期徒刑8
    年2月確定，入監服刑後於106年10月30日假釋付保護管束，
    迨108年9月16日保護管束期滿，假釋未經撤銷，未執行之刑
    以已執行論，有臺灣高等法院被告前案紀錄表在卷可稽，其
    於5年以內故意再犯本件有期徒刑以上之各罪，均為累犯。
    審酌被告自99年間，即有施用毒品前科，於上開前案徒刑執
    行完畢，旋復於110年再因施用毒品案受觀察、勒戒處分，
    甚而於隔年再犯本件各罪，堪認其意志不堅，難以拒卻毒品
    ，無視毒品對身體及家庭之傷害深遠，足認其具有特別惡性
    ，對刑罰反應力薄弱，縱加重其最低法定刑，核尚不致造成
    被告所受處罰逾越其應負擔之罪責，而有違罪刑相當原則、
    比例原則，爰依刑法第47條第1項及司法院大法官釋字第775
    號解釋意旨，加重其刑。
　㈡原判決考量被告有上開累犯加重事由，審酌被告犯後坦承犯
    行，態度尚可，高職肄業之教育程度，已婚，有30歲及同居
    女友所生4歲女兒，之前從事配管工程，收入不穩定，日薪
    約新臺幣1800至2500元間之家庭經濟狀況等一切情狀，就被
    告所犯施用第一級毒品罪、持有第二級毒品純質淨重20公克
    以上罪，分別量處有期徒刑8月、1年，併定其應執行刑為有
    期徒刑1年6月。核其就被告所犯各罪之量刑既未逾越上開各
    罪之處斷刑範圍，且符合罪刑相當原則，比例原則、公平原
    則，堪認允當。又其所定應執行刑，在各罪宣告刑之最長者
    即有期徒刑1年以上，刑度總和即有期徒刑1年8月以下，符
    合刑法第51條第5款規定之外部性界限，審酌被告所犯數罪
    時間緊接，犯罪態樣、侵害法益種類相似，顯示被告具有反
    社會性之人格特質，不宜從輕處罰，以符犯罪預防目的，是
    核上開應執行刑符合罪刑相當原則。被告指摘原判決就其所
    犯上開持有第二級毒品罪量刑及定應執行刑過重，即難認有
    據。另被告所指其犯後坦承犯行及家庭狀況等情，均為原判
    決量刑時已審酌之事項，非另為刑罰減輕事由，是被告據以
    請求撤銷原判決，改為從輕量刑，並無可採。從而，被告
　　之上訴為無理由，應予駁回。　　
五、據上論結，應依刑事訴訟法第368條，判決如主文。
本案經檢察官王銘仁提起公訴，檢察官邱呂凱移送併辦，檢察官
甲○○到庭執行職務。
中　　華　　民　　國　　111 　年　　10　　月　　27　　日
　　　　　　　刑事第七庭　審判長法　官　梁堯銘
　　　　　　　　　　　　　　　　法　官　羅國鴻
　　　　　　　　　　　　　　　　法　官　許文碩
以上正本證明與原本無異。
如不服本判決應於收受送達後20日內向本院提出上訴書狀，其未
敘述上訴理由者，並得於提起上訴後20日內向本院補提理由書（
均須按他造當事人之人數附繕本）「切勿逕送上級法院」。因疫
情而遲誤不變期間，得向法院聲請回復原狀。

　　　　　　　　　　　　　　　　書記官　詹于君

中　　華　　民　　國　　111 　年　　10　　月　　27　　日

附件：
臺灣彰化地方法院刑事判決
　　　　　111年度訴字第564號
公　訴　人　臺灣彰化地方檢察署檢察官  
被　　　告　乙○○　男　53歲(民國00年0月00日生)
　　　　　　　　　　身分證統一編號：Z000000000號
　　　　　　　　　　住彰化縣○○市○○路0段000巷00號之17
　　　　　　　　　　（另案羈押在法務部矯正署臺中看守所）
上列被告因毒品危害防制條例案件，經檢察官提起公訴（111年
度毒偵字第319號）及移送併辦（111年度偵字第3917號），因被
告自白犯罪，本院合議庭裁定改由受命法官獨任依簡式審判程序
審理，判決如下：
    主       文
乙○○施用第一級毒品，累犯，處有期徒刑捌月；又持有第二級毒
品純質淨重20公克以上，累犯，處有期徒刑壹年。應執行有期徒
刑壹年陸月。
扣案摻有第一級毒品海洛因之香菸3支及第二級毒品甲基安非他
命6包（合計驗餘淨重37.4750公克），均沒收銷燬之；扣案玻璃
球吸食器壹支，沒收之。
    犯罪事實及理由
一、犯罪事實：
　　乙○○明知甲基安非他命係第二級毒品，不得非法持有或施用
    ，竟基於持有第二級毒品甲基安非他命純質淨重20公克以上
    之犯意，於民國111年2月27日或28日，在臺中市向身分不詳
    綽號「小龍」之人購得甲基安非他命6包（合計純質淨重超
    過20公克）而非法持有之。嗣後，乙○○基於施用第一毒品海
    洛因及第二級毒品甲基安非他命之犯意，於同年3月2日下午
    1、2時許，在彰化縣○○市○○路0段000巷0號對面汽車內，以
    將甲基安非他命置於玻璃球吸食器內並點火燒烤吸食其煙之
    方式，施用甲基安非他命1次，另以將海洛因摻入香菸後點
    燃吸食之方式，施用海洛因1次。嗣於同日下午3時57分，為
    警持搜索票在上址搜索時，扣得乙○○所有摻有海洛因之香菸
    3支、甲基安非他命6包（合計純質淨重37.9640公克）、玻
    璃球吸食器1支及槍枝與工具等物（涉犯槍砲彈藥刀械管制
    條例罪嫌部分，由檢察官另案偵辦），經警採集其尿液送驗
    結果，呈嗎啡、安非他命及甲基安非他命陽性反應。
二、證據：
  ㈠被告於警詢、偵訊及本院審理中之自白。
  ㈡欣生生物科技股份有限公司濫用藥物尿液檢驗報告。
　㈢衛生福利部草屯療養院鑑驗書。　
  ㈣彰化縣警察局北斗分局委託檢驗尿液代號與真實姓名對照表
    、勘察採證同意書。
  ㈤扣押物品：摻有海洛因之香菸3支、甲基安非他命6包、玻璃
    球吸食器1支。
三、被告前因施用毒品案件，經送觀察、勒戒後，因認無繼續施
    用傾向，於110年10月5日執行完畢釋放，有臺灣高等法院被
    告前案紀錄表在卷可憑，其於3年內再犯本案之施用毒品罪
    ，應依法追訴。
四、核被告所為，係犯毒品危害防制條例第10條第1項、第2項之
    施用第一、二級毒品罪及第11條第4項持有第二級毒品純質
    淨重20公克以上之罪。被告為施用海洛因而持有之低度行為
    ，為施用之高度行為吸收，其施用甲基安非他命之輕度行為
    ，為持有甲基安非他命純質淨重20公克以上之重度行為所吸
    收，均不另論罪。被告所犯施用第一級毒品及持有第二級毒
    品純質淨重20公克以上之罪，犯意各別、行為互殊，應予分
    論併罰。查被告前因槍砲彈藥刀械管制條例案件，經本院及
    臺灣臺中地方法院各判處罪刑確定，定應執行有期徒刑8年2
    月確定，於106年10月30日假釋付保護管束，於108年9月16
    日保護管束期滿，假釋未經撤銷，未執行之刑以已執行論，
    有臺灣高等法院被告前案紀錄表在卷可稽，其於5年以內故
    意再犯本件有期徒刑以上之各罪，均為累犯。法官審酌被告
    自99年間，即有施用毒品前科，復於110年再因施用毒品案
    受觀察、勒戒處分，堪認意志不堅，難以拒卻毒品，無視毒
    品對身體及家庭之傷害深遠，足認對刑罰反應力薄弱，如不
    加重其刑，難認具有矯治效果，爰依刑法第47條第1項及司
    法院大法官釋字第775號解釋意旨，加重其刑。此外，考量
    被告犯後坦承犯行，態度尚可，高職肄業之教育程度，已婚
    ，有30歲及同居女友所生4歲女兒，之前從事配管工程，收
    入不穩定，日薪約新臺幣1800至2500元間之家庭經濟狀況等
    一切情狀，各量處如主文所示之刑，併定其應執行之刑。
五、沒收：
　㈠扣案摻有海洛因之香菸3支、甲基安非他命6包(合計驗餘淨重
    37.4750公克，純質淨重30.3226公克），經檢驗結果，確含
    有第一級毒品海洛因及第二級毒品甲基安非他命成分，有衛
    生福利部草屯療養院鑑驗書在卷可參，均係違禁物，應依毒
    品危害防制條例第18條第1項前段，不問屬於犯罪行為人與
    否，均沒收銷燬之。
　㈡扣案玻璃球吸食器1支，係被告所有供本件犯罪所用之物，爰
    依刑法第38條第2項前段宣告沒收。
六、應適用之法條：
  ㈠刑事訴訟法273條之1第1項、第299條第1項前段。
　㈡傳染病流行疫情嚴重期間司法程序特別條例第4條第1項。　
  ㈢毒品危害防制條例第10條第1項、第2項、第18條第1項前段。
  ㈣刑法第11條、第47條第1項、第51條第5款、第38條第2項前段
    。
七、如不服本判決，得自收受送達之日起20日內，以書狀敘明理
    由，向本院提出上訴（須附繕本）。
本案經檢察官王銘仁偵查起訴，檢察官邱呂凱移送併辦，檢察官
何金陞到庭執行職務。
中　　華　　民　　國　　111 　年　　6 　　月　　30　　日
                  刑事第八庭  法  官 梁義順
以上正本證明與原本無異。
如不服本判決應於收受判決後20日內向本院提出上訴書狀，並應
敘述具體理由。其未敘述上訴理由者，應於上訴期間屆滿後20日
內向本院補提理由書（均須按他造當事人之人數附繕本）「切勿
逕送上級法院」。
中　　華　　民　　國　　111 　年　　6 　　月　　30　　日
                              書記官  施惠卿
附錄本案論罪科刑法條全文：
毒品危害防制條例第10條
施用第一級毒品者，處6月以上5年以下有期徒刑。
施用第二級毒品者，處3年以下有期徒刑。
毒品危害防制條例第11條第4項
持有第二級毒品純質淨重20公克以上者，處6月以上5年以下有期
徒刑，得併科新臺幣70萬元以下罰金。